【裁判字號】    92,訴,1245
【裁判日期】    920530
【裁判案由】    偽造有價證券等
【裁判全文】
臺灣臺中地方法院刑事判決                        九十二年度訴字第一二四五號
    公  訴  人  臺灣臺中地方法院檢察署檢察官
    被      告  丙○○
    指定辯護人  本院公設辯護人  丁○○
右列被告因偽造有價證券等案件，經檢察官提起公訴（九十二年度偵字第六七七九號
），本院判決如左：
    主  文
丙○○意圖供行使之用，而偽造有價證券，處有期徒刑壹年拾月。緩刑伍年，緩刑期
內付保護管束。
發票人為聖國企管顧問股份有限公司（負責人為乙○○）、付款銀行為上海商業儲蓄
銀行忠孝分行，帳號二０三０─九號，支票號碼：ＣＨＡ0000000號之偽造支
票壹張沒收。
    事  實
一、丙○○基於意圖為自己不法所有之概括犯意，先於民國九十一年十一月二十日下
    午四時許，至臺中市○區○○○路七六０號一八樓Ａ一室之聖國企管顧問股份有
    限公司（下稱聖國公司）辦公室，探望在該處任職之妻子甲○○時，趁聖國公司
    負責人乙○○未在場及不知情之甲○○疏於看管之際，乘機竊取聖國公司大門及
    鐵櫃鑰匙各一付得手。其復於同年十一月二十五日晚間十一時許，以上開竊得之
    鑰匙打開聖國公司辦公室大門後，進入夜間無人居住之聖國公司辦公室（其所犯
    無故侵入他人建築物罪，未經告訴及起訴），竊取置於上址辦公室鐵櫃內之發票
    人為聖國公司、付款銀行為上海商業儲蓄銀行忠孝分行，帳號二０三０─九號，
    支票號碼：ＣＨＡ0000000號、ＣＨＡ0000000號及ＣＨＡ000
    0000號等空白支票共三紙。得手後，旋持置於現場辦公室內之聖國公司大印
    及負責人乙○○私印，在上開三紙空白支票蓋用印文，再將印章放回原處後離去
    。丙○○因需錢支付房屋管理費及生活費用，復基於供行使之用之意圖，於同年
    十二月二日，在臺中市○區○○○街六十九號十三樓之一居處，於上開支票號碼
    ＣＨＡ0000000號之支票一紙上填具新臺幣（下同）五千六百元，且書寫
    發票日為九十一年十二月十日，因而偽造完成有價證券，之後並在該張支票背面
    背書「丙○○」真名，另將其餘二張支票撕損丟棄。其於翌日即同年十二月三日
    在臺中市南屯區○○○○路五五九號，持交不知情之友人李清裕以為行使，請其
    代向他人借貸現金。李清裕再轉向其友人林順盛借貸現金，並提出丙○○所偽造
    之上開支票一張供作擔保，使林順盛陷於錯誤，而交付五千六百元交付李清裕，
    李清裕李清裕再將借得之五千六百元交予丙○○收訖。嗣經林順盛於同年十二月
    六日將偽造之上開偽造之支票一紙存入其名義之臺中商業銀行大雅分行，帳號0
    00000000000號帳戶屆期提示後，遭臺中市票據交換所以掛失止付為
    由退票，並函送警方處理，因而查獲上情。
二、案經臺中市警察局第三分局報請臺灣臺中地方法院檢察署檢察官偵查起訴。
    理  由
一、訊據被告丙○○對於右揭時地竊取被害人聖國公司所有大門、鐵櫃鑰匙各一付及
    空白支票三張，再盜用被害人聖國公司、證人乙○○之印章於其中一張即ＣＨＡ
    0000000號之支票上而偽造有價證券，再持之利用證人李清裕向證人林順
    盛借款等犯行，業於警詢、偵查及本院審理時坦承不諱，核與證人乙○○、李清
    裕、林順盛及甲○○分別於警詢、偵查及本院審理中證述情節相符，復有臺灣票
    據交換所九十一年十二月二十四日九一臺票總字第一一一二號函、上開支票之遺
    失票據申報書、掛失止付票據提示人資料查報表、臺北市票據交換所退票理由單
    及偽造之票據號碼ＣＨＡ0000000號支票各一紙附卷足憑。事證明確，被
    告自白與事實相符，其右揭竊盜及行使偽造有價證券之犯行，足堪認定。
二、法律適用部分：
  (1)核被告竊取大門鑰匙、鐵櫃各一付及空白支票三張之行為，係犯刑法第三百二十
    條第一項之竊盜罪；被告偽造票據號碼ＣＨＡ0000000號支票行為，係犯
    刑法第二百零一條第一項之意圖供行使之用，而偽造有價證券罪；被告以上開偽
    造之票據供作擔保，向證人林順盛借貸五千六百元之行為，係犯刑法第三百三十
    九條第一項之詐欺取財罪（最高法院八十八年臺上字第四一三六號判例參照）。
  (2)被告盜用聖國公司及證人乙○○之印章於上開支票上之行為，為偽造支票之有價
    證券行為之部分行為；其偽造有價證券後，進而行使，該行使之輕度行應為偽造
    有價證券之重度行為吸收，均不另論罪。被告以一行為盜用聖國公司及證人余昭
    正印章在三張支票上之行為，均為實質上一罪（最高法院七十三年臺上字第三六
    二九號判例參照）。
  (3)被告利用不知情之證人李清裕向證人林順盛詐欺五千六百元，並行使上開偽造支
    票供作擔保之行為，為間接正犯。
  (4)被告所為前開二次竊盜之行為，時間緊接，所犯構成要件相同，顯係基於概括之
    犯意為之，為連續犯，爰依刑法第五十六條之規定論以一罪，並加重其刑。
  (5)被告所犯偽造有價證券罪與竊盜罪、詐欺取財罪間，有方法結果之牽連關係，為
    牽連犯，應依刑法第五十五條牽連犯之規定，論以情節較重之偽造有價證券罪。
  (6)被告智慮淺薄，貪圖小利，一時短於思慮，致觸犯本案犯行，且其偽造之支票僅
    一張，金額亦僅五千六百元，提示後亦遭退票，對社會經濟未造成重大影響，證
    人乙○○到庭表示此部分由法院斟酌，被告亦陳稱已對證人林順盛分期清償借貸
    債務，其妻子甲○○亦將於今年七月臨盆，情輕法重，被告犯罪之情狀，雖科以
    法定最低度之刑，猶嫌過重，爰依刑法第五十九條之規定，減輕其刑。
  (7)爰審酌被告竊取被害人聖國公司之財物，復又偽造被害人聖國公司名義之支票一
    張，再持以借貸，足生損害於被害人聖國公司及證人乙○○、林順盛，惟念及被
    告於最近五年並無犯有期徒刑以上之前科，有臺灣高等法院被告全國前案紀錄表
    一份附卷可按，其犯後坦承犯行，尚有悔意等一切情狀，量處如主文所示之刑，
    以資懲儆。
  (8)被告曾於八十二年間因違反麻醉藥品管理條例案件，經本院判處有期徒刑四月，
    於八十二年十一月二十八日執行完畢，其於最近五年內未曾受有期徒刑以上刑之
    宣告等事實，有臺灣高等法院被告全國前案紀錄表、臺灣臺中地方法院檢察署刑
    案資料查註紀錄表各一份在卷可按，被告坦承犯行，尚有悔意，其經此教訓，當
    知警惕而無再犯之虞，本院綜核各情，所宣告之刑，認以暫不執行為適當，併予
    宣告緩刑五年，以啟自新。
  (9)被告為圖小利而偽造有價證券，顯見其守法觀念淡薄，本院認應以專業之觀護人
    ，輔導其品性，爰依刑法第九十三條第一項之規定，令其於緩刑期內付保護管束
    ，始符緩刑制度之良法美意。
  (10)偽造之票據號碼ＣＨＡ0000000號支票一張，應依刑法第二百零五條諭知
    沒收。另票據號碼為ＣＨＡ0000000號及ＣＨＡ0000000號之支票
    二張，因未填寫發票金額及日期等必要記載事項，而為刑法第二百零一條不罰之
    未遂行為，且其上之聖國公司、乙○○印文，係以真正之印章蓋印，並非偽造之
    印文，均不宣告沒收，併予敘明。
據上論斷，應依刑事訴訟法第二百九十九條第一項前段，刑法第二百零一條第一項、
第三百二十條第一項、第三百三十九條第一項、第五十五條、第五十九條、第七十四
條第一款、第九十三條第一項、第二百零五條，罰金罰鍰提高標準條例第一條前段，
判決如主文。
本案經檢察官李翠玲到庭執行職務
中      華      民      國      九十二      年    五    月    三十      日
                                臺灣臺中地方法院刑事第四庭
                                        法  官  楊  真  明
右正本證明與原本無異。
如不服本判決，應於送達後十日內向本院提出上訴狀（須附繕本），上訴於臺灣高等
法院臺中分院。
                                        書記官
中      華      民      國      九十二      年    五    月    三十      日
附錄本判決論罪科刑法條
中華民國刑法第二百零一條第一項：
  意圖供行使之用，而偽造、變造公債票、公司股票或其他有價證券者，處三年以上
  十年以下有期徒刑，得併科三千元以下罰金。
中華民國刑法第三百二十條第一項：
  意圖為自己或第三人不法之所有，而竊取他人之動產者，為竊盜罪，處五年以下有
  期徒刑、拘役或五百元以下罰金。
中華民國刑法第三百三十九條第一項：
  意圖為自己或第三人不法之所有，以詐術使人將本人或第三人之物交付者，處五年
  以下有期徒刑、拘役或科或併科一千元以下罰金。


司法院資訊處製作；財團法人民間司法改革基金會備份。
